最高法院刑事判決　　　　　　　　　　　　　　　　九十三年度台非字第一九三號
　　上　訴　人　最高法院檢察署檢察總長
　　被　　　告　甲○○
右上訴人因被告妨害自由案件，對於台灣新竹地方法院中華民國九十二年十一月二十
八日第一審確定判決（九十二年度竹簡字第七００號，聲請簡易判決處刑案號：台灣
新竹地方法院檢察署九十二年度偵字第一０四二號），認為違法，提起非常上訴，本
院判決如左：
    主  文
上訴駁回。
    理  由
非常上訴理由稱：「一按判決不適用法則或適用法則不當者，為違背法令，刑事訴訟
法第三百七十八條定有明文。又已著手於犯罪行為之實行而不遂者，為未遂犯；未遂
犯之處罰，得按既遂犯之刑減輕之。刑法第二十五條第一項、第二十六條分別定有明
文。本件原審認定被告甲○○於民國九十一年十二月十六日，因病在高雄市鼓山區○
○○路八之六號住處休養期間，竟不知安心靜養，基於使人行無義務之事之概括犯意
，以其住處所申請使用之（０七）0000000號市內電話，隨己意選取不特定行
動電話號碼撥接通話，若遇男子接聽，或不欲與之繼續通話者，旋即終止通話；若遇
女子接聽電話，即以其持有偷拍對方入廁或與男友性愛畫面光碟片為名，要求受話女
子附條件取回光碟片，另亦脅稱若未解決此事，即將光碟片散布於眾。其間連續各自
撥接楊鯉榕、陳俏并、羅佩玲、陳瑩芳四人所持有之行動電話，並脅迫楊鯉榕等人，
或以身體，或為不特定之條件換取光碟片。原審據此論處被告犯有刑法第三百零四條
第一項之強制既遂罪。惟查被告固有以擁有偷拍對方入廁或與男友性愛畫面光碟片為
由，要求受話女子附條件取回光碟片，否則脅迫將光碟片散布於眾。然四名被害人尚
未付出任何代價，亦即未在被告脅迫下，從事任何無義務之事，被告即遭警逮捕。換
言之，被告強制行為雖已實行，卻處於未遂階段，自屬刑法第三百零四條第二項之強
制未遂罪，同時應引用刑法第二十五條第一項、第二十六條之規定，考量是否減輕被
告刑度，詎原判決卻疏忽及此，自有判決不適用法則或適用法則不當之違法。二案經
確定，且對被告不利，爰依刑事訴訟法第四百四十一條、第四百四十三條提起非常上
訴，以資糾正。」等語。
本院按非常上訴，專在糾正法律上之錯誤，藉以統一法令之適用，不涉及事實認定之
問題。非常上訴審應以原判決確定之事實為基礎，僅就原判決所認定之犯罪事實，審
核其適用法令有無違誤，如依原判決所確認之犯罪事實，其適用法令並無違誤，即難
指為違法。至事實之認定，乃屬事實審法院之職權，縱事實審因認定事實錯誤或不明
，致適用法令有無違背發生疑義時，自非非常上訴審所得糾正。本件原判決引用檢察
官聲請簡易判決處刑書記載之犯罪事實，認定被告甲○○於九十一年十二月十六日，
因病在高雄市鼓山區○○○路八之六號住處休養期間，竟不知安心靜養，基於使人行
無義務之事之概括犯意，以其住處所申請使用之（０七）0000000號電話，隨
己意選取不特定行動電話號碼撥接通話，若遇男子接聽，或不欲與之繼續通話者，旋
即終結通話，若遇女子接聽電話，即以其持有偷拍對方入廁或與男友性愛畫面光碟片
為名，要求受話女子附條件取回光碟片，另亦脅稱若未解決此事，即將光碟片散布於
眾。其間，連續於聲請簡易判決處刑書附表所示時間，各自撥接楊鯉榕、陳俏并、羅
佩玲、陳瑩芳等人所持有之行動電話，並以該附表所示通話內容，脅迫楊鯉榕等人，
或以身體，或為不特定之條件換取光碟片等情。因而論被告連續以脅迫使人行無義務
之事既遂罪。按諸原判決上開事實，並未記載認定被告所犯強制罪之行為尚屬未遂即
被查獲，原判決論以該罪之既遂罪，其適用法令並無違誤。非常上訴意旨任意變更原
判決所記載之事實，謂四名被害人尚未付出任何代價，亦即未在被告脅迫下，從事任
何無義務之事，被告即遭警逮捕等情，而執與原判決所認定之不同事實，主張被告犯
罪尚屬未遂，指摘原判決違法，因與非常上訴審應以原判決確定之事實為基礎，僅就
原判決所認定之犯罪事實，審核適用法令有無違誤之意旨不合，難認有理由，應予駁
回。
據上論結，應依刑事訴訟法第四百四十六條，判決如主文。
中　　　華　　　民　　　國　　九十三　　年　　　八　　　月　　二十六　　日
                              最高法院刑事第三庭
                                  審判長法官  董　明　霈
                                        法官  林　茂　雄
                                        法官  張　祺　祥
                                        法官  洪　文　章
                                        法官  吳　三　龍
      右正本證明與原本無異
                                              書  記  官
中　　　華　　　民　　　國　　九十三　　年　　　八　　　月　　三十一　　日
                                                                        ｖ
